臺北高等行政法院裁定
                                    100年度簡再字第110號
再審  原告  臺灣自來水股份有限公司第十二區管理處
代　表　人　廖世宗（代理經理）
再審  被告　交通部
代　表　人　毛治國（部長）住同上
訴訟代理人　謝心味　律師
上列當事人間公路法事件，再審原告對於中華民國100 年4 月8
日本院99年度簡字第00886 號判決，提起再審之訴，本院裁定如
下：
    主      文
再審之訴駁回。
再審訴訟費用由再審原告負擔。
　　事實及理由
一、再審原告主張略以：本院99年度簡字第886 號公路法事件（
    下稱前訴訟）判決（下稱原確定判決），與再審原告另案即
    本院99年度簡字第770 號公路法事件（下稱另案）判決，所
    認兩造爭點均係再審被告以再審原告因自來水管線漏水辦理
    緊急搶修後，未依規定於3 日內補辦申挖手續，視同擅自挖
    掘公路，依公路法第72條第1 項規定裁罰，是否違反法律保
    留原則。原確定判決認「交通部公路總局受理挖掘公路作業
    程序手冊（下稱程序手冊）」第三、(二)、3 點規定係屬與執
    行法律之細節性、技術性次要事項，則得由主管機關發布命
    令為必要之規範，雖因而對人民產生不便或輕微影響，尚非
    憲法所不許；惟另案判決認上開規定後段關於「逾期視同擅
    挖公路處理」之規定，將已先以電話或傳真告知該管公路主
    管機關並獲同意後所為之「合法」挖掘公路搶修行為，於未
    依3 日期限內補正許可程序者，「視同擅自挖掘公路」之違
    法行為，而得依公路法第72條第1 項前段之規定，處以新臺
    幣（下同）3 萬元以上15萬元以下之罰鍰，顯係以行政規則
    增加公路法第72條第1 項前段所未規定之處罰對象，復無法
    律明確之授權，依司法院釋字第619 號解釋及釋字第638 號
    解釋理由意旨，業已違反憲法第23條所規定之法律保留原則
    及法治國家處罰法定與處罰明確性原則甚明，且不因上開規
    定曾經被告核備、公告、宣導或原告業已知悉，而改變其為
    行政規則之性質或阻卻其違憲性。次以原確定判決臚列桃園
    縣、臺北市○○○市○○道路挖掘管理自治條例，亦經另案
    判決以：「桃園縣道路挖掘管理自治條例」係桃園縣議會就
    其自治事項，經由法定程序通過自治條例，對於違反該條例
    第1 項規定之行政法上義務者，所規定之法律效果，自與憲
    法第23條所規定之法律保留原則及法治國家處罰法定與處罰
    明確性原則無違，此與程序手冊第三、(二)、3.點既非法律、
    亦非自治條例，又無法律明確之授權，而無任何民主正當性
    基礎之行政規則，顯不相同，且上開規定適用範圍僅限桃園
    縣內之縣道、鄉道○市區道路○○○巷道，並不包括系爭路
    段；再審被告另舉之「臺北縣道路挖掘管理自治條例」第16
    條亦未如同程序手冊第三、(二)、3.點後段「逾期申請，應視
    同擅自挖掘處罰」之規定，而係加倍收取管理費用，亦不得
    作為程序手冊上開規定合憲性之論據。是原確定判決既認有
    「法律欠缺規定之事項」，卻得以推演出「尚難謂其違反行
    政罰法處罰法定主義及法律保留、授權明確性原則」之結果
    ，其論證邏輯已顯有瑕疵，或已無論證邏輯可言。綜上，原
    確定判決與另案判決內容完全相同，均屬已先以電話或傳真
    告知該管公路主管機關並獲同意後所為之「合法」挖掘公路
    搶修行為，而未依3 日期限內補正申挖手續之案件，原確定
    判決卻捨行政罰法第4 條規定、司法院釋字第619 號與第63
    8 號解釋文，而援引行政罰法實施前爭論內容不同且僅屬片
    段之司法院釋字第443 號解釋文，原確定判決尚停滯於行政
    罰法實施前之認知，依最高行政法院62年判字第610 號判例
    ，其適用法規顯有錯誤，亦與臺中高等行政法院94年訴字第
    661 號判決、高雄高等行政法院96年訴字第60號判決、94年
    度各級行政法院行政訴訟法律座談會決議結果相違，為此依
    行政訴訟法第273 條第1 項第1 款、第11款再審之規定，提
    起再審之訴。並聲明：(一)原確定判決廢棄。(二)訴願決定及原
    處分均撤銷。
二、按再審之訴應於30日之不變期間內提起。前項期間自判決確
    定時起算，判決於送達前確定者，自送達時起算；其再審之
    理由發生或知悉在後者，均自知悉時起算，行政訴訟法第27
    6 條第1 項及第2 項定有明文。又原判決適用法規有無錯誤
    ，其事由於判決效力發生之時，即已存在，而當事人於收受
    判決之送達時，即已知悉，自不生發生在後或知悉在後之問
    題。亦有最高行政法院61年裁字第23號判例可資參照。次按
    提起再審之訴，如未具體表明再審理由及關於再審理由並遵
    守不變期間之證據，其訴即屬不合法，毋庸命其補正，逕以
    裁定駁回（最高行政法院67年判字第738 號判例意旨參照）
    。所謂表明再審理由，必須指明確定判決有如何合於本法第
    273 條所定再審事由之具體情事始為相當，若僅泛言再審事
    由而無具體情事者，仍難謂已合法表明再審事由。
三、經查：
    (一)再審原告以原確定判決有行政訴訟法第273 條第1 項第1
      款之再審事由部分：
      原確定判決係於民國100 年4 月14日送達再審原告，有卷
      附送達證書足稽（前訴訟卷第77頁），其未於法定不變期
      間對原確定判決表示不服提起上訴，是原確定判決係於10
      0 年5 月6 日確定，則其提起再審之訴之30日不變期間，
      應自上開確定之日起算，扣除2 日在途期間，算至100 年
      6 月7 日（星期一）即已屆滿。依上開最高行政法院判例
      意旨，行政訴訟法第273 條第1 項第1 款「適用法規顯有
      錯誤」之再審事由，不生發生在後或知悉在後之問題。本
      件再審原告係於100 年6 月14日提起再審，其就關於原確
      定判決有行政訴訟法第273 條第1 項第1 款再審事由並遵
      守不變期間之證據，雖係以原確定判決與另案判決情形相
      同，而其係於100 年5 月20日收受另案判決，是其於收受
      另案判決起算30日內之不變期間提起本件再審之訴等情，
      惟核再審原告提出之另案判決內容，與原確定判決之原處
      分及訴願決定均不相同，且再審原告所主張者無非係指原
      確定判決適用法規顯有錯誤，其以100 年5 月20日收受與
      原確定判決完全無涉之另案判決，作為知悉原確定判決有
      行政訴訟法第273 條第1 項第1 款適用法規顯有錯誤之再
      審事由之「知悉日」，自非可採。揆之前揭規定及說明，
      再審原告遲至100 年6 月14日以原確定判決有行政訴訟法
      第273 條第1 項第1 款之再審事由，提起再審之訴，業已
      逾期，此部分再審之訴於法不合。
    (二)再審原告以原確定判決有行政訴訟法第273 條第1 項第11
      款之再審事由部分：
      按為判決基礎之民事或刑事判決及其他裁判或行政處分，
      依其後之確定裁判或行政處分已變更者，固得依行政訴訟
      法第273 條第1 項第11款提起再審之訴，惟必須指明確定
      判決有如何合於此款所定再審事由之具體情事始為相當，
      若僅泛言再審事由而無具體情事者，仍難謂已合法表明再
      審事由。經細繹再審原告提出之所有書狀，均未明確指出
      究有何民事或刑事判決及其他裁判或行政處分為原確定判
      決之基礎，且依其後之確定裁判或行政處分已變更之情事
      ；至於再審原告所提另案判決既與原確定判決之訴訟客體
      迥然不同，更不可能為原確定判決基礎之其他裁判或行政
      處分，是揆諸首揭說明，此部分再審之訴亦不合法。
    (三)從而，再審原告於100 年6 月14日依行政訴訟法第273 條
      第1 項第1 款、第11款規定，對原確定判決提起再審之訴
      為不合法，應予駁回。
四、據上論結，本件再審之訴為不合法。依行政訴訟法第236 條
    、第278 條第1 項、第104 條、民事訴訟法第95條、第78條
    ，裁定如主文。
中　　華　　民　　國　　100　 年　　9　　 月　　28　　日
　　　　　　　　　　臺北高等行政法院第四庭
                            　 　　 法  官　鍾　啟　煌
上為正本係照原本作成。
本件以訴訟事件所涉及之法律見解具有原則性者為限，始得於本
裁定送達後10日內向本院提出抗告狀（須按他造人數附繕本），
並經最高行政法院許可後方得抗告。
中　　華　　民　　國　　100　 年　　9　　 月　　28　　日
　　　　　　　　　　　　　　　　　　書記官　吳　芳　靜